臺灣高等法院高雄分院刑事判決　　　　　　　　　九十二年度上訴字第二二六號
　　上 訴　人
　　即 被　告　 丙○○
　　指定辯護人　本院甲設辯護人李佩娟
右上訴人因準強盜等案件，不服臺灣高雄地方法院九十二年度訴字第二二一○號中華
民國九十二年十月二十八日第一審判決（起訴案號：臺灣高雄地方法院檢察署九十二
年度偵字第一七五四四號），提起上訴，本院判決如左：
    主  文
上訴駁回。
    事  實
一、丙○○意圖為自己不法之所有，並基於概括之犯意，先後於（一）民國九十二年
    八月十四日二十一時前某時，在高雄縣市不詳地點徒手竊取鄭雅玲所有之諾基亞
    牌３３１０型號（內碼000000000000000000號）手機一支（
    價值約新台幣六百元），得手後留供己用；（二）九十二年八月十八日十一時許
    至十七時許間某時，在高雄縣鳥松鄉○○村○○路四之十二號前，利用戊○○停
    放該處車號ＱＬ─三二一號大客車之駕駛座車門疏未上鎖之便，徒手打開車門後
    ，動手竊取置於車上駕駛座旁戊○○所有之甲事包一個（內有土地銀行、台新銀
    行、台東區中小企業銀行、郵局等存摺各一本、印章、提款卡、台新銀行信用卡
    、健保ＩＣ卡各一張及大客車用高速甲路回數票五張）得手後留供已用；（三）
    九十二年八月十八日二十三時三十分許至同年月十九日八時許間某時，在高雄市
    三民區○○○路一五三號前，以不詳之方式，啟動丁○○停放於該處之車號ＯＯ
    Ｒ─三一七號機車（價值約一萬元）之電源後，加以竊取供己騎用。丙○○復於
    九十二年八月十九日八時許，騎乘上開所竊得之車號ＯＯＲ─三一七號機車，前
    往高雄市○○區○○街一六八號之「上線企業股份有限甲司」（下稱上線甲司）
    向前立大股份有限甲司所承租之廠房內，以現場所放置可供兇器使用之鐵剪及六
    角板手，破壞該址辦甲室之鐵捲門鐵鍊箱等安全設備後，升高鐵門進入辦甲室，
    再以上線甲司內隨手取得之剪刀剪斷電腦螢幕與主機之連接線（毀損部分未據提
    出告訴）竊取辦甲室內之液晶螢幕一台，得手後正欲離開該處之際，適為上線甲
    司之員工乙○○、陳嘉仁發現，二人至門外以遙控器將鐵門關閉後再予開啟，丙○○為順利逃離免遭逮捕，竟於鐵門甫再開啟之際，向外鑽出並將所竊得之該台
    液晶螢幕擲向陳嘉仁之身體，以此方式對陳嘉仁施以強暴，惟並未擊中陳嘉仁，
    嗣經乙○○、陳嘉仁合力逮捕並報警而當場查獲。
二、案經高雄市政府警察局三民第一分局移送台灣高雄地方法院檢察署檢察官偵查起
    訴。
    理  由
一、訊之上訴人即被告（下稱被告）丙○○對於騎乘失竊之車號ＯＯＲ─三一七號機
    車，至上線甲司以鐵剪破壞鐵捲門入內，並以剪刀剪斷連接線竊取液晶螢幕，及
    當場被捕後在其身上取出被害人戊○○失竊之台新銀行信用卡、大客車回數票及
    被害人鄭雅玲失竊之行動電話等情，固不諱言，惟矢口否認有何竊取，及有當場
    對於被害人陳嘉仁施以強暴之行為等，辯稱：伊身上之台新銀行信用卡、回數票
    及行動電話係伊在路旁拾獲，車號００Ｒ─三一七號機車係向一綽號「男仔」之
    男子所借，而其於上線甲司竊取液晶螢幕被發現後，係將該螢幕放置於地上，並
    未丟向陳嘉仁云云。惟查，本件證人即被害人戊○○於上開時地失竊甲事包一只
    ，內有土地銀行、台新銀行、台東區中小企業銀行、郵局等存摺各一本、印章、
    提款卡、健保ＩＣ卡各一張及自被告丙○○身上所起出之台新銀行信用卡一張、
    大客車用高速甲路回數票五張，且被告丙○○經常於美山路附近出入等情，業據
    證人戊○○於偵查中證述明確（見偵查卷三十二頁背面），又參酌高速甲路回數
    票及行動電話均係有經濟價值，且無須具名即可使用之物，實難想像有人會於竊
    取後復將之棄置路旁，且被告丙○○所述於路旁同時拾獲被害人戊○○、鄭雅玲
    分別於不同之時地失竊之財物，亦不合常理；又證人被害人丁○○於上開時地失
    竊機車一節，亦經其於偵查中證述無誤（見偵查卷第三十二面背面），被告丙○○雖謂該機車係伊向「男仔」所借，惟無法提供「男仔」之詳細姓名、年籍、住
    所或其他資料以供查證，且被告丙○○復未能明確陳述約定何時、何地將機車返
    還「男仔」，又該機車係九十二年八月十八日二十三時三十分許後始失竊，而被
    告丙○○於九十二年八月十九日八時許即有騎該機車之事實，其時間甚為接近，
    應可認定該機車係被告丙○○所竊來使用無誤。又被告破壞鐵捲門進入上線甲司
    竊得液晶螢幕後，當場為脫免逮捕將該螢幕丟向被害人陳嘉仁之身體，業據證人
    被害人陳嘉仁、乙○○於偵查（見偵查卷第三十三頁正反面、第三十四頁正面）
    及原審審理中證述明確；並於本院審理中經交互詰問，證人陳嘉仁證稱：「他（
    指被告）站在我前面約一點五甲尺左右，不到二甲尺」、「（液晶螢幕的落地點
    ，距離你有多遠？）在我腳的正前方，因為我向後閃，如果我沒有閃，就會被丟
    到」、「（看被告丟的動作，情形如何？）他是半蹲，看到我就往前面由下往上
    甩出去」、「當時鐵捲門已經開了一半，他當時彎曲的程度快九十度」、「（是
    否蠻低的曲身動作？）是的，他已經有出來，抬頭看到我們」、「（被告丟完之
    後如何？）他逃跑了」、「（被告除了丟液晶銀幕外，又無其他攻擊動作？）我
    們是勸他不要掙扎，他沒有作其他的攻擊動作」，證人乙○○證稱：「（被告丟
    液晶銀幕時，是否往陳嘉仁的身體方向丟來，是以毆擊陳嘉仁的意思丟擲的？）
    他是往我同事陳嘉仁的方向丟，而高度可以打中我同事，我同事有閃開，如果沒
    有閃開話，可能會砸到身體或腳」等語。綜合上開證人陳嘉仁、乙○○之證述，
    足證被告於行竊後為脫免逮捕，雖未當場以身體施強暴予證人陳嘉仁，但確有當
    場以液晶螢幕對證人陳嘉仁施以強暴之行為，應可認定。被告所辯並無竊取他人
    之甲事包、行動電話及機車，亦未在行竊後當場對於被害人陳嘉仁施以強暴等行
    為，均係卸責之詞，不足採信。本件罪證明確，被告竊盜及加重準強盜之犯行均
    堪以認定。
二、按刑法第三百三十條所謂犯強盜罪，不僅指自始犯強盜罪者而言，即依第三百二
    十九條以強盜論者，亦包括之，故犯第三百二十九條之準強盜如有第三百二十一
    條第一項各款情形之一者，自應依第三百三十條論處（最高法院四十二年台上字
    第五二三號判例參照）；又刑法之準強盜罪，係以竊盜或搶奪為前提，在脫免逮
    捕之情形，其竊盜或搶奪既遂者，即以強盜既遂論，如竊盜或搶奪為未遂，即以
    強盜未遂論（最高法院六十八年台上字第二七七二號判例意旨參照）。核被告上
    開竊盜行為，係犯刑法第三百二十條第一項之竊盜罪。其持客觀上可為兇器之鐵
    剪、剪刀、六角扳手等物，破壞安全設備行竊後，為脫免逮捕而施強暴於他人，
    係犯刑法第三百二十九條之準強盜罪，而有同法第三百二十一條第一項第二、三
    款之加重情形，應依同法第三百三十條第一項之加重強盜罪論處。被告所為上開
    三次竊盜犯行，時間緊接，所犯罪名相同，顯係出於概括之犯意反覆為之，為連
    續犯，應依刑法第五十六條之規定以一罪論，並加重其刑。又被告所犯上開竊盜
    及加重準強盜二罪，犯意各別，構成要件不同，應予分論併罰。又被告因行竊時
    為人發現，一時情急之下，將螢幕丟向被害人陳嘉仁，且並未打中被害人陳嘉仁
    ，其犯罪之情節與一般強盜行為相較實屬輕微，惟仍應依強盜之罪論處，情輕法
    重，其犯罪情狀尚非全然無可憫恕，本院認雖宣告法定最低刑度，猶嫌過重，爰
    依刑法第五十九條之規定，酌量減輕其刑。又上開被告竊取被害人丁○○機車部
    分，雖未經檢察官起訴，惟與起訴經判決有罪部分之犯行，既有連續犯之裁判上
    一罪之關係，為起訴效力所及，本院自得一併審理，併此敘明。
三、原審以被告竊盜及加重準強盜犯行罪證明確，適用第五十六條、第三百二十條第
    一項、第三百二十九條、第三百三十條第一項、第五十九條、第五十一條第五款
    規定，審酌被告正值年輕力壯，不思以正常工作賺取金錢，而多次行竊他人之財
    物，並於上開行竊液晶螢幕為人發覺之際，為脫免逮捕而當場對人施以強暴，對
    於社會之治安危害不小，又被告曾分別於九十一年十一月因施用毒品經法院裁定
    送觀察勒戒及於九十二年四月間因施用毒品經法院裁定送觀察勒戒後並送強制戒
    治並起訴，其平日素行不佳，惟所竊得之財物價值尚非鉅大，且部分已追回減低
    犯罪所生之損害，及其等犯罪後之態度等一切情狀，就竊盜部分量處有期徒刑八
    月，就加重準強盜部分量處有期徒刑四年，並定其應執行刑為有期徒刑四年六月
    。另以扣案之鐵剪一支、剪刀一把及六角扳手一支，非違禁物，亦非被告所有，
    機車鑰匙一把，亦非違禁物且無法證明係供本件竊取機車所用之物，均不予宣告
    沒收。原審認事用法核無違誤，量刑亦稱妥適，被告上訴意旨否認犯罪而指摘原
    判決此部分不當，為無理由，應予駁回。
四、被告被訴收受贓物部分業經原審判決無罪確定。
據上論結，應依刑事訴訟法第三百六十八條，判決如主文。
本案經檢察官王登榮到庭執行職務。
中    華    民    國      九十三      年      一      月     二十九   日
                              臺灣高等法院高雄分院刑事第一庭
                                  審判長法官  曾永宗
                                        法官  郭玫利
                                        法官  邱永貴
右正本證明與原本無異。
加重準強盜部分如不服本判決應於收受本判決後十日內向本院提出上訴書狀，其未
述上訴理由者，並得於提起上訴後十日內向本院補提理由書狀（均須按他造當事人之
人數附繕本)「切勿逕送上級法院」。
竊盜部分不得上訴。
                                      書記官  梁雅華
中    華    民    國      九十三      年      一      月     二十九   日
附錄：本判決論罪科刑法條：
刑法第三百二十條
意圖為自己或第三人不法之所有，而竊取他人之動產者，為竊盜罪，處五年以下有期
徒刑、拘役或五百元以下罰金。
意圖為自己或第三人不法利益，而竊佔他人之不動產者，依前項之規定處斷。
前二項之未遂犯罰之。
刑法第三百三十條
犯強盜罪而有第三百二十一條第一項各款情形之一者，處五年以上十二年以下有期徒
刑。
前項之未遂犯罰之。
刑法第三百二十九條
竊盜或搶奪，因防護贓物、脫免逮捕或湮滅罪證而當場施以強暴、脅迫者、以強盜論
